臺灣高雄地方法院民事判決　　　　　　 96年度重訴字第106號
原　　　告　乙○○
訴訟代理人　康四評　律師
被　　　告　甲○○
當事人間請求所有權移轉登記事件，本院於民國96年6 月27日言
詞辯論終結，判決如下：
    主  文
被告應給付原告新臺幣壹仟參佰萬元，及自民國九十六年六月二
日起至清償日止，按週年利率百分之五計算之利息。
原告其餘之訴駁回。
訴訟費用由被告負擔。
    事實及理由
一、本件被告經合法通知，未於言詞辯論期日到場，核無民事訴
    訟法第386 條各款所列情形，爰依原告之聲請，由其一造辯
    論而為判決。
二、原告主張：被告於民國94年11月10日與原告簽訂不動產買賣
    契約書（下稱系爭契約），雙方約定由被告以新臺幣（下同
    ）1,387 萬5,000 元，將其所有坐落高雄縣大寮鄉○○○段
    2896地號，面積2,775 平方公尺之土地，所有權全部（下稱
    系爭土地），出賣予原告。嗣原告先後於94年10月26日、94
    年11月10日分別給付價金200 萬元、1,100 萬元予被告，並
    以其對於被告之100 萬元票款債權中之87萬5,000 元與價金
    尾款87萬5,000 元互為抵銷，原告之價金給付義務業已消滅
    。詎被告遲未將系爭土地移轉登記予原告，爰依買賣契約之
    法律關係，請求被告將系爭土地移轉登記與原告所有。退而
    言之，如本院認被告給付不能，因原告先後給付1,300 萬元
    予被告，爰依民法第226 條第1 項之規定，請求被告賠償
    1,300 萬元。先位聲明求為判決：被告應將系爭土地移轉登
    記與原告；備位聲明求為判決：被告應給付原告1,300 萬元
    ，及自訴之變更與追加狀繕本送達之翌日起至清償日止，按
    週年利率5%計算之利息。
三、被告未於言詞辯論期日到場，亦未提出書狀，為任何聲明或
    陳述。
四、得心證之理由：
  (一)先位請求部分：
    1.本件原告主張被告於94年11月10日與原告簽訂系爭契約，
      雙方約定由被告以1,387 萬5,000 元，將其所有之系爭土
      地，出賣予原告。嗣原告先後於94年10月26日、94年11月
      10日分別給付價金200 萬元、1,100 萬元予被告，並以其
      對於被告之100 萬元票款債權中之87萬5,000 元與價金尾
      款87萬5,000 元互為抵銷，原告之價金給付義務業已消滅
      之事實，業據其提出所附收款明細載有被告於94年10月26
      日、94年11月10日分別簽收定金200 萬元及1,100 萬元意
      旨之系爭契約、支票及退票理單影本各1 份為證，被告對
      於原告主張之前揭事實，已於相當時期受合法之通知，而
      於言詞辯論期日不到場，亦未提出準備書狀爭執，依民事
      訴訟法第280 條第3 項、第1 項之規定，視同自認，原告
      前揭主張，自堪信為真正。
    2.再原告雖主張被告遲未將系爭土地移轉登記予原告，爰依
      買賣契約之法律關係，請求被告將系爭土地移轉登記原告
      所有。惟按，土地經法院囑託辦理查封、假扣押、假處分
      或破產登記後，未為塗銷登記前，依土地登記規則第141
      條第1 項規定，登記機關既應停止與其權利有關之新登記
      ，則對該土地相關權利登記之請求，即處於給付不能之狀
      態，法院自不得命為該相關權利之登記（最高法院70年度
      第18次民事庭會議決議(二)意旨、88年度臺上字第880 號判
      決參照）。查系爭土地業因被告之債權人高雄縣大寮鄉農
      會聲請本院為強制執行，而經本院以95雄院隆民良95執字
      第17337 號函囑託高雄縣大鄉地政事務所辦理查封登記，
      迄今未為塗銷登記，有土地登記第二類謄本1 份在卷可按
      ，揆諸前揭之說明，被告依系爭契約所負將系爭土地移轉
      登記與原告之義務，即處於給付不能之狀態。從而，原告
      本於買賣契約之法律關係，請求被告將系爭土地移轉登記
      與原告，自屬無據。
  (二)備位請求部分：
    1.按因可歸責於債務人之事由致給付不能者，債權人得請求
      賠償損害，民法第226 條第1 項定有明文。
    2.查系爭土地，既因被告之債權人高雄縣大寮鄉農會聲請本
      院為強制執行，而經本院以95雄院隆民良95執字第17337
      號函囑託高雄縣大鄉地政事務所辦理查封登記，致被告無
      從向地政機關辦理系爭土地之所有權移轉登記，而處於給
      付不能之狀態，自屬因可歸責於債務人之事由，致給付不
      能，原告自得本於民法第226 條第1 項之規定，請求被告
      賠償損害。次查，原告先後於94年10月26日、94年11月10
      日分別給付價金200 萬元、1,100 萬元予被告，並以其對
      於被告之100 萬元票款債權中之87萬5,000 元與價金尾款
      87 萬5,000元互為抵銷，原告之價金給付義務業已消滅，
      已如前述，足見原告業因被告之給付不能，受有1,387 萬
      5,000 元之損害。從而，原告本於民法第226 條第1 項之
      規定，請求被告賠償其中1,300 萬元，洵屬有據。
    3.按給付無確定期限者，債務人於債權人得請求給付時，經
      其催告而未為給付，自受催告時起，負遲延責任。其經債
      權人起訴而送達訴狀，或依督促程序送達支付命令，或為
      其他相類之行為者，與催告有同一之效力。遲延之債務，
      以支付金錢為標的者，債權人得請求依法定利率計算之遲
      延利息；應付利息之債務，其利率未經約定，亦無法律可
      據者，週年利率為百分之5 ，民法第229 條第2 項、第
      233 條第1 項前段及第203 條分別定有明文。查本件被告
      對於原告應為之前開賠償損害之給付，雖無確定期限，惟
      被告既經原告以訴之變更與追加狀追加本件備位之訴，而
      收受訴之變更與追加狀，依民法第229 條第2 項之規定，
      自應自訴之變更與追加狀繕本送達之翌日即96年6 月2 日
      起，負遲延責任。
五、綜上所陳，原告先位之訴本於買賣契約之法律關係，請求被
    告將系爭土地移轉登記與原告，為無理由，應予駁回，備位
    之訴本於民法第226 條第1 項之規定，請求被告給付1,300
    萬元，及自96年6 月2 日起至清償日止，按週年利率5%計算
    之利息，為有理由，應予准許。
六、本件事證已明，兩造其餘攻擊防禦方法，經本院審酌後，認
    與判決之結果不生影響，無一一論述必要，附此敘明。
七、結論：本件原告之訴為有理由，依民事訴訟法第385 條第
    1 項前段、第78條，判決如主文。
中　　華　　民　　國　　96　　年　　7 　　月　　11　 日
                  民事第三庭  法　官　伍逸康
以上正本證明與原本無異。
如不服本判決，應於送達後20日內，向本院提出上訴狀並表明上
訴理由，如於本判決宣示後送達前提起上訴者，應於判決送達後
10日內補提上訴理由書（須附繕本）。
中　　華　　民　　國　　96　　年　　7 　　月　　12　 日
                              書記官  林雯琪
